臺灣臺中地方法院刑事判決　　　　　　　96年度訴字第1688號
公　訴　人　臺灣臺中地方法院檢察署檢察官
被　　　告　丁○○
　　　　　　　　　　（現於臺灣臺中戒治所執行強制戒治中）
指定辯護人　本院公設辯護人　戊○○
上列被告因毒品危害防制條例案件，經檢察官提起公訴（九十五
年度偵字第一七五八三號、第二一四０五號、第二四四八五號）
，本院判決如下：
    主    文
丁○○販賣第一級毒品，處有期徒刑拾年。
販賣毒品海洛因、甲基安非他命所得合計新台幣伍萬仟元沒收
，如全部或一部不能沒收時，以其財產抵償之；行動電話貳支（
不含門號0000000000號、0000000000號SI
M卡）沒收，如全部或一部不能沒收時，追徵其價額。
    犯罪事實
一、丁○○前曾因違反肅清煙毒條例及麻醉藥品管理條例案件，
    經法院分別判處有期徒刑八年、一年十月、三年六月及六月
    ，並定應執行刑為有期徒刑十三年確定，其入監執行後，在
    民國九十二年五月三十日因縮短刑期假釋付保護管束出監，
    原定假釋期滿之日為九十九年八月七日（為以下之故意犯行
    尚在假釋期間，不構成累犯）；其明知海洛因及甲基安非他
    命分別經公告列為毒品危害防制條例第二條第二項第一款、
    第二款所管制之第一級、第二級毒品，因均具成癮性、濫用
    性及對社會危害性，不得製造、運輸、販賣、意圖販賣而持
    有，其竟基於意圖營利以反覆、延續販賣第一級毒品海洛因
    與第二級毒品甲基安非他命之單一行為決意，自九十五年一
    月間某日起至九十五年三月間某日止，先後在彰化縣彰化市
    、花壇鄉、田尾鎮與員林鎮等處，以其申辦之號碼0000
    000000號、0000000000號行動電話為聯繫
    工具，並以每包毒品海洛因新臺幣（下同）一千元、二千元
    、四千元不等及每包毒品甲基安非他命一千元之代價，多次
    將毒品海洛因、甲基安非他命分別販賣予莊惠媚、張揚頌（
    起訴書誤載為張頌揚）、詹欽湘、張丁友及張文全等人（本
    件販賣之時間、地點、數量、次數及交易所得等，均詳如附
    表所示）。嗣丁○○於九十五年八月七日二十時二十分許，
    在其位於臺中市南屯區○○○街一一號住處之公寓電梯內，
    因形跡可疑為警盤檢查獲，並於其身上之背包扣得其所有供
    施用之毒品海洛因一包（驗餘淨重一０‧九五公克，空包裝
    袋重０‧六九公克）、毒品甲基安非他命一包（驗餘淨重二
    ‧五六四０公克）、注射針筒一支（所涉施用毒品犯行，另
    經檢察官聲請法院裁定送觀察勒戒，認有繼續施用毒品傾向
    ，而賡續執行強制戒治中）及與本件販賣毒品犯行無直接關
    連性之行動電話三支、現金三十六萬九千二百元。丁○○旋
    並帶同員警至同址六樓住處，經其同意而由員警實施搜索，
    另扣得丁○○同居女友甲○○所有之毒品海洛因殘渣袋一個
    、分裝袋五包、磅秤一個、吸食器二組與注射針筒四支。
二、案經彰化縣警察局田中分局、彰化縣警察局溪湖分局及臺中
    市警察局先後報告及移送臺灣臺中地方法院檢察署檢察官偵
    查起訴。
    理    由
一、上開犯罪事實業據被告丁○○於本院訊問時坦認不諱，核與
    證人莊惠媚、張揚頌、詹欽湘、張丁友及張文全先後於警詢
    、偵查中證述之情節大致相符〔筆錄之出處均詳如附表。此
    部分關於警詢與偵查中之供述，雖為被告以外之人於審判外
    之言詞陳述，原則上不具證據能力，但因被告及指定辯護人
    於本院準備程序就各該證人所述內容並無意見，就此等證人
    於警詢及偵查中之言詞陳述均同意作為證據（見本院卷第三
    一頁），經本院審酌此等言詞陳述，與被告之供詞互核並無
    齟齬之處，且因各人記憶殊異，渠等於警詢及偵查對於向被
    告購買之次數及金額多以約略概數供證而未精確陳述，有部
    分甚且無法確切指明究有幾次交易或每次交易之詳細金額，
    惟衡諸施用毒品之人因藥癮發作急需購買毒品解癮，未解癮
    前之焦躁難耐以致心神均傾注於搜尋毒品以供施用，無暇記
    憶每次毒品交易金額、交易地點、或數量、或交易次數，及
    至解癮後之藥害反應，更使施用毒品之人無法明確記憶交易
    細節，是為常情，故上開證人就細節之出入或不復記憶，尚
    不影響其等證言之可信度，渠等就確有向被告購買毒品之情
    節，仍足採信等情，而認為適當，依刑事訴訟法第一百五十
    九條之五第一項之規定，自得為證據使用〕，且有號碼00
    00000000號及0000000000號行動電話之
    通訊監察譯文表在卷可稽（見彰化縣警察局溪湖分局警卷第
    一六頁、偵字第一七五八三號卷第一一四頁、第二二０頁）
    ，足見被告前開之自白，確與客觀事實相符，堪予採信。另
    查非法販賣毒品海洛因及甲基安非他命均係政府大力嚴格查
    緝之違法行為，非可公然為之，不論是瓶裝或紙包之毒品，
    均可任意分裝或增減其分量，而每次買賣之價量，亦隨時隨
    雙方關係之深淺、當時之資力、需求程度及對行情之認知等
    因素而機動調整，因之販賣之利得，除經坦承犯行，或價量
    俱臻明確者外，委難察得實情，職是之故，縱未確切查得販
    賣賺取實際差價，但除別有事證，足認係按同一價格轉讓確
    未牟利外，尚難執此認非法販賣之事證有所不足，致知過坦
    承者難辭重典，飾詞否認者反得逞僥倖，而失情理之平。況
    且，毒品海洛因、甲基安非他命之價格均屬昂貴，取得不易
    ，凡為販賣之不法勾當者，苟無利可圖，應無甘冒被查緝法
    辦之危險，平白無端義務為該買賣之工作，而被告與交易對
    象莊惠媚等人皆非至親，苟無利得，豈會甘冒訴追重刑之風
    險，一再提供其等取得毒品海洛因、甲基安非他命施用之理
    ，是被告販入之價格必較售出予莊惠媚等人之價格低廉，而
    有從中賺取買賣差價牟利之營利意圖及事實，應屬合理之認
    定。綜此，本件事證已臻明確，被告販賣毒品海洛因與甲基
    安非他命之犯行，均堪認定。
二、按海洛因、甲基安非他命分屬毒品危害防制條例第二條第二
    項第一款、第二款所指之第一級、第二級毒品，核被告丁○
    ○所為，係犯毒品危害防制條例第四條第一項之販賣第一級
    毒品罪與同法條第二項之販賣第二級毒品罪。被告販賣前分
    別持有第一級、第二級毒品之低度行為，各為其販賣第一級
    毒品、第二級毒品之高度行為所吸收，均不另論罪。被告販
    賣毒品海洛因、甲基安非他命之行為，均係在密集期間內以
    相同之方式持續進行，未曾間斷，是此販賣毒品海洛因、甲
    基安非他命之犯行，同具有反覆、延續實行之特徵，從而在
    行為概念上，縱分別有多次販賣之舉措，仍應各別評價認係
    包括一罪之集合犯。被告販賣毒品海洛因予附表編號三之詹
    欽湘時，前後五次均同時另販售毒品甲基安非他命，其係以
    一行為同時販售毒品海洛因與甲基安非他命而觸犯二罪名，
    為想像競合犯，應從重以販賣第一級毒品罪處斷（本件被告
    行為後，刑法及刑法施行法業於九十四年二月二日經總統以
    華總一義字第０九四０００一四九０一號令修正公布，並於
    九十五年七月一日施行。修正後刑法第五十五條關於想像競
    合犯之規定，固增加但書：「但不得科以較輕罪名所定最輕
    本刑以下之刑」之規定，惟此係屬科刑之限制，為法理之明
    文化，非屬法律之變更，不生比較適用之問題）。再按販賣
    第一級毒品罪之法定刑為「死刑或無期徒刑；處無期徒刑者
    ，得併科新台幣一千萬元以下罰金」，然同為販賣第一級毒
    品之人，其原因動機不一，犯罪情節未必盡同，或有大盤毒
    梟者，亦有中、小盤之分，甚或僅止於吸毒者友儕間為求互
    通有無之有償轉讓者亦有之，其販賣行為所造成危害社會之
    程度自屬有異，法律科處此類犯罪，所設之法定最低本刑卻
    同為「無期徒刑，得併科新台幣一千萬元以下罰金」，不可
    謂不重。於此情形，倘依其情狀處以有期徒刑，即足以懲儆
    ，並可達防衛社會之目的者，自非不可依客觀之犯行與主觀
    之惡性二者加以考量其情狀，是否有可憫恕之處，適用刑法
    第五十九條之規定酌量減輕其刑，期使個案裁判之量刑，能
    斟酌至當，符合比例原則。本件被告先後多次販賣第一級毒
    品海洛因與第二級毒品甲基安非他命，無視國家對於杜絕毒
    品危害之禁令，其行為固屬不當，應予非難，然其販賣毒品
    對象並非繁多，被告前後販賣毒品之數量與所得亦非至鉅，
    其犯罪之情節尚非至惡，被告僅因一時貪念，致罹重典，然
    相對於長期大量販賣毒品之大毒梟而言，其對社會治安及國
    民健康之危害顯然較小，從被告犯案情節觀之，倘仍遽以處
    以法定本刑之最低刑度即無期徒刑，無異仍屬失之過苛而不
    盡情理，不免予人情輕法重之感，且難謂符合罪刑相當性及
    比例原則，更無從與大毒梟之惡行有所區隔，是其犯罪情狀
    相較於法定之重刑，在客觀上足以引起一般人之同情，情節
    尚堪憫恕，爰依刑法第五十九條之規定，對被告所犯酌量予
    以減輕其刑（修正後刑法第五十九條之規定，為法院就酌減
    審認標準見解之明文化，非屬法律之變更，亦不生比較適用
    之問題），其中關於死刑部分減輕為無期徒刑，或為十五年
    以下十二年以上有期徒刑，無期徒刑部分減輕為七年以上有
    期徒刑，罰金刑部分減輕其刑至二分之一（被告行為時刑法
    第六十四、六十五條分別規定「死刑不得加重。死刑減輕者
    ，為無期徒刑，或為十五年以下十二年以上有期徒刑。」；
    「無期徒刑不得加重。無期徒刑減輕者，為七年以上有期徒
    刑。」。修正施行後刑法第六十四、六十五條規定則為「死
    刑不得加重。死刑減輕者，為無期徒刑。」、「無期徒刑不
    得加重。無期徒刑減輕者，為二十年以下十五年以上有期徒
    刑。」則依刑法第二條第一項規定，比較新、舊法結果，自
    以適用修正前刑法關於減輕之規定較有利於被告）。至被告
    於本院雖供出其於本件所販賣毒品之來源係所謂乙○○之人
    ；然按犯第四條第一項至第四項、第五條第一項至第四項前
    段、第六條第一項至第四項、第七條第一項至第四項、第八
    條第一項至第四項、第十條或第十一條第一項、第二項之罪
    ，供出毒品來源，因而破獲者，得減輕其刑，毒品危害防制
    條例第十七條固定有明文，考其立法目的，係在利用減刑之
    寬典，鼓勵運輸、販賣、吸用或持有毒品之行為人，供出毒
    品之來源，藉以擴大防制毒品之成效，使煙毒易於斷絕。故
    凡觸犯該條所列舉之罪者，據實指陳其毒品由來之人或地，
    並因而破案查獲者，即符合該條得減輕其刑之規定，惟本件
    被告所謂之乙○○，其雖有因販賣毒品之犯嫌，經臺灣彰化
    地方法院檢察署以九十五年度偵字第八一二六號、第八一五
    一號提起公訴，並經臺灣彰化地方法院以九十五年度訴字第
    一八二九號判處無期徒刑，現猶上訴於臺灣高等法院臺中分
    院繫屬中，有本院依職權列印乙○○之臺灣高等法院被告前
    案紀錄表與前揭臺灣彰化地方法院判決書可佐（見本院卷第
    八二頁至第一０一頁），然證人乙○○業於本院審理時證稱
    ：伊從未販賣毒品予丁○○轉賣，也未與丁○○共同販售毒
    品予他人，與伊一同販賣毒品的是賴混松、陳新亭等人，伊
    與丁○○不同路，不可能與之同謀犯罪等語（見本院卷第一
    ０八頁至第一一一頁），已明確否認有提供毒品海洛因或甲
    基安非他命予被告販售而為被告所謂之「毒品來源」；且員
    警於證人乙○○所涉前開販賣毒品案件，係先查獲「販賣對
    象」之蕭國亨、楊志堅、吳成龍、張慧娟、黃正乙、張明恩
    、張南山、李記銘、張揚頌、陳國振、洪琮勝、余岳勳、張
    士元等人施用毒品犯行，經渠等供出毒品來源，隨後員警並
    聲請對蕭國亨等人聯繫購買毒品之行動電話實施通訊監察，
    且交叉比對後始循線查悉乙○○販賣毒品海洛因，此觀諸前
    開臺灣彰化地方法院九十五年度訴字第一八二九號判決書之
    認定即明，而被告於本件原矢口否認犯罪，至本院訊問時始
    供稱其販賣之毒品係購自證人乙○○，即本件並無因被告供
    出毒品來源，因而破獲證人乙○○販毒之情形，是本件尚無
    法援引毒品危害防制條例第十七條之規定，對被告予以減輕
    其刑之寬典，應併敘明。
三、爰審酌被告丁○○之素行，其不思以正當途徑掙取金錢，欲
    藉販賣毒品以營利之犯罪目的、動機應予譴責，且其販賣毒
    品足以使購買施用者導致生理及心理毒害，形成生理成癮性
    及心理依賴性，戕害國民身心健康，危害社會治安；惟衡酌
    被告於本件販賣毒品之數量與所得尚非至鉅，其犯後且於本
    院坦認全數犯行，頗具悔意，犯罪後態度尚稱良好等一切情
    狀，量處如主文所示之刑。
四、被告丁○○於本件販賣毒品海洛因、甲基安非他命予莊惠媚
    、張揚頌、詹欽湘、張丁友及張文全等人所得現金五萬三千
    元，雖未扣案，然既為被告販賣毒品所得之財物，自應依毒
    品危害防制條例第十九條第一項之規定，宣告沒收之，並諭
    知「如全部或一部不能沒收時，以其財產抵償之」。再裝有
    門號0000000000號、0000000000號SI
    M卡之行動電話各一支，雖亦未扣案，惟係供被告與莊惠媚
    等人聯繫毒品交易所用之物，且屬被告所有，已經本院認定
    如前，既乏證據證明業已滅失而不存在，自應依毒品危害防
    制條例第十九條第一項規定，併予宣告沒收，並諭知「如全
    部或一部不能沒收時，追徵其價額」。至於同未扣案之前開
    行動電話二支所使用之門號0000000000號、00
    00000000號SIM卡二張，雖為被告所持用並供本件
    犯罪所用之物，然該等扣案SIM卡係各該發卡之電信公司所
    有之物（按依國內電信公司之一般定型化契約之約定，該等
    ＳＩＭ卡之所有權乃屬各電信公司所有，持用人僅取得使用
    權），既非屬被告所有，又非屬違禁物，即核與沒收之要件
    不符，爰不併為沒收之宣告。另按沒收為從刑之一種，依主
    從不可分原則，應附隨於主刑而同時宣告之，除有罪、免刑
    等判決，於裁判時併宣告外，如諭知無罪之判決，既無主刑
    ，從刑亦無所附麗，故案內之違禁物，應另依刑法第四十條
    但書，由檢察官聲請單獨宣告沒收（最高法院七十八年台非
    字第七二號判例、八十九年度台上字第八五一號判決、九十
    二年度台上字第一四七二號判決意旨參照）。本件被告遭緝
    獲當天所查扣之前述毒品海洛因、甲基安非他命，係被告及
    其同居女友甲○○所分別購入供吸食之用，另因本件查獲時
    間距被告為上開販售毒品犯行之時已歷四月有餘，故其餘扣
    案物品亦均與被告本件販賣毒品犯行無直接關連性，此業經
    被告於本院供述綦詳（見本院卷第三０頁至第三一頁），核
    之既均與本件被告販賣毒品犯行無涉，本院自無從於本件就
    扣案物品併予宣告沒收銷燬或諭知沒收。至被告於查獲後，
    已另因施用毒品之犯行，經檢察官以九十五年度毒偵字第三
    六六五號聲請，由本院裁定令入勒戒處所執行觀察勒戒後，
    認有繼續施用毒品之傾向，而賡續執行強制戒治中，此有被
    告之臺灣高等法院被告前案紀錄表可按，前揭扣案之毒品既
    係供被告吸食所用，自應待其強制戒治執行完畢後，由檢察
    官另為適法之處理，亦附此敘明之。
據上論斷，應依刑事訴訟法第二百九十九條第一項前段，毒品危
害防制條例第四條第一項、第二項、第十九條第一項，刑法第二
條第一項前段、第十一條、第五十五條、第五十九條，修正前刑
法第六十四條第二項、第六十五條第二項，判決如主文。
本案經檢察官丙○○到庭執行職務。
中　　華　　民　　國　　96　　年　　8　　 月　　14　　日
                  刑事第一庭  審判長法  官  張國忠
                                    法  官  楊曉惠
                                    法  官  陳思成
上正本證明與原本無異。
如不服本判決，應於送達後十日內向本院提出上訴狀（須附繕本
），上訴於臺灣高等法院臺中分院。
                                    書記官  孫立文
中　　華　　民　　國　　96　　年　　8　　 月　　14　　日
附錄論罪科刑法條
毒品危害防制條例第四條第一項、第二項
製造、運輸、販賣第一級毒品者，處死刑或無期徒刑；處無期徒
刑者，得併科新臺幣一千萬元以下罰金。
製造、運輸、販賣第二級毒品者，處無期徒刑或七年以上有期徒
刑，得併科新臺幣七百萬元以下罰金。
附表：
┌──┬────┬─────┬────────┬──────┬────────┬──────┐
│編號│交易對象│ 交易時間 │    交易地點    │交易毒品種類│交易之數量、次數│備        註│
│    │        │          │                │            │及交易所得      │            │
├──┼────┼─────┼────────┼──────┼────────┼──────┤
│ 一 │ 莊惠媚 │95年01月間│彰化縣彰化市彰南│海洛因      │每次買1小包，每 │撥打被告所持│
│    │        │某日起至95│路某萊爾富便利商│            │包2000元，詳細之│用之00000000│
│    │        │年03月間某│店巷子內及彰化縣│            │重量不詳，共10次│35號行動電話│
│    │        │日止（詳細│花壇鄉三家村山腳│            │，所得計20000元 │聯繫，莊惠媚│
│    │        │時間，被告│路附近          │            │                │筆錄見彰化縣│
│    │        │已不復記憶│                │            │                │警察局溪湖分│
│    │        │）        │                │            │                │局警卷第11頁│
│    │        │          │                │            │                │至第14頁，偵│
│    │        │          │                │            │                │字第17583號 │
│    │        │          │                │            │                │卷第72頁至第│
│    │        │          │                │            │                │73頁        │
├──┼────┼─────┼────────┼──────┼────────┼──────┤
│ 二 │ 張揚頌 │95年02月間│彰化縣花壇鄉三家│海洛因      │二次均買1小包， │撥打被告所持│
│    │        │某日（詳細│村山腳路大業大學│            │各為1000元及2000│用之00000000│
│    │        │時間，被告│附近            │            │元，詳細之重量不│35號行動電話│
│    │        │已不復記憶│                │            │詳，所得計3000元│聯繫，張揚頌│
│    │        │）        │                │            │                │筆錄見偵字第│
│    │        │          │                │            │                │17583號卷第 │
│    │        │          │                │            │                │29頁至第32頁│
│    │        │          │                │            │                │、第75頁至第│
│    │        │          │                │            │                │76頁        │
├──┼────┼─────┼────────┼──────┼────────┼──────┤
│ 三 │ 詹欽湘 │95年02月初│被告位於彰化縣彰│海洛因      │每次毒品海洛因及│撥打被告所持│
│    │        │某日起至95│化市之租屋處及詹│甲基安非他命│甲基安非他命均各│用之00000000│
│    │        │年04月間某│欽湘位於彰化縣田│            │買1小包，海洛因 │88號及095804│
│    │        │日止（詳細│尾鄉○○路○段445│            │每包4000元、甲基│2535號行動電│
│    │        │時間，被告│巷2號住處       │            │安非他命每包1000│話聯繫，詹欽│
│    │        │已不復記憶│                │            │元，詳細之重量皆│湘筆錄見偵字│
│    │        │）        │                │            │不詳，共5次，所 │第17583號卷 │
│    │        │          │                │            │得計25000元     │第124頁至第 │
│    │        │          │                │            │                │129頁       │
├──┼────┼─────┼────────┼──────┼────────┼──────┤
│ 四 │ 張丁友 │95年02月初│彰化縣員林鎮附近│海洛因      │每次買1小包，每 │撥打被告所持│
│    │        │某日（詳細│                │            │包2000元，詳細之│用之00000000│
│    │        │時間，被告│                │            │重量不詳，共2次 │35號行動電話│
│    │        │已不復記憶│                │            │，所得計4000元  │聯繫，張丁友│
│    │        │）        │                │            │                │筆錄見偵字第│
│    │        │          │                │            │                │17583號卷第 │
│    │        │          │                │            │                │225頁至第226│
│    │        │          │                │            │                │頁          │
├──┼────┼─────┼────────┼──────┼────────┼──────┤
│ 五 │ 張文全 │95年03月間│張文全位於彰化縣│海洛因      │每次買1小包，每 │撥打被告所持│
│    │        │某日（詳細│員林鎮○○路832 │            │包1000元，詳細之│用之00000000│
│    │        │時間，被告│號住處前        │            │重量不詳，共1次 │35號行動電話│
│    │        │已不復記憶│                │            │，所得計1000元  │聯繫，張文全│
│    │        │）        │                │            │                │筆錄見偵字第│
│    │        │          │                │            │                │17583號卷第 │
│    │        │          │                │            │                │157頁至第163│
│    │        │          │                │            │                │頁          │
└──┴────┴─────┴────────┴──────┴────────┴──────┘
